【裁判字號】    98,抗,251
【裁判日期】    980911
【裁判案由】    假處分
【裁判全文】
臺灣高等法院高雄分院民事裁定           98年度抗字第251號
抗  告  人  甲○○
相  對  人  乙○○
上列抗告人因與相對人間假處分事件，對於民國98年7 月3 日臺
灣屏東地方法院98年度裁全字第950 號所為裁定提起抗告，本院
裁定如下：
    主  文
抗告駁回。
抗告訴訟費用由抗告人負擔。
    理  由
一抗告意旨略以：緣相對人向原法院拍得第三人吳素香（兼被繼
  承蔡有傳遺產管理人）所有坐落於屏東縣里港鄉○○段730 地
  號及同731 地號土地（下稱系爭730 號、731 號土地），嗣原
  法院通知前揭土地共有人優先承購，由共有人莊瓊榮就系爭土
  地優先承購，並核發不動產所有權移轉證書，再以贈與為原因
  將系爭土地所有權移轉與其配偶即抗告人。詎相對人以莊瓊榮
  非系爭731 號土地共有人無優先承購權為由，向原法院聲請對
  系爭731 號土地為假處分，原法院竟予以准許。惟本件假處分
  並無民事訴訟法第532 條規定之假處分要件存在，亦即相對人
  雖主張其已拍定系爭731 號土地，惟其事實上並未依強制執行
  法第97條規定繳足價金，更未取得權利移轉證書，則縱認相對
  人之拍定為合法有效，亦僅生買賣契約之債權效力。故基於債
  之相對性，相對人僅得向原出賣人即系爭731 號土地原所有權
  人吳素香主張權利，其與抗告人間並無任何債權可言，顯見相
  對人並未釋明其有請求之原因；另莊瓊榮向原法院應買系爭73
  0 號、731 號土地，且已繳足價金並取得權利移轉證書並辦妥
  所有權移轉登記，嗣贈與抗告人並辦畢所有權移轉登記。則抗
  告人已依法取得該兩筆土地之所有權，原法院卻准與假處分，
  顯有違土地法第43條規定。另相對人主張抗告人對系爭731 號
  土地無優先承購權，惟系爭731 號與730 號土地相鄰且屬畸零
  地，依建築法第44條規定，應由原法院合併拍賣，而一併由莊
  瓊榮承購，並無不合。縱認原拍賣程序涉及一物二賣而損及相
  對人權益，基於債之相對性，亦屬相對人對出賣人請求損害賠
  償之問題；又縱認原法院通知莊瓊榮對系爭731 號土地得一併
  主張優先承購權，構成意思表示錯誤之情事，於原出賣人吳素
  春或原法院撤銷拍定及移轉土地所有權之意思表示前，莊瓊榮
  仍合法取得系爭731 號土地之所有權，而抗告人信賴土地法第
  43條規定之登記效力而受讓取得731 號土地之所有權，於法並
  無不合。綜上，相對人對抗告人並無債權，即請求之原因不存
  在，原法院不察竟予以准許假扣押，有違民事訴訟法第532 條
  第1 項、第533 條準用第525 條、第526 條、民法第758 條及
  土地法第43條之規定。爰提起本件抗告，請求廢棄原裁定等語
  。
二按債權人就金錢以外之請求因請求標的之現狀變更，有日後不
  能強制執行，或甚難強制執行之虞，欲保全強制執行者，得聲
  請假處分，民事訴訟法第532 條第1 項定有明文。次按假處分
  僅為保全強制執行方法之一種；故苟合於上開假處分條件，並
  經債權人敘明假處分之原因存在，法院即得為准許假處分之裁
  定。至於主張之實體上理由，是否正當，乃屬本案判決問題，
  非假處分裁判中所能解決，最高法院20年抗字第5 號判例意旨
  足資參照。
三經查：本件相對人主張其於原法院96年度執字第10095 號清償
  債務強制執行事件（下稱系爭執行事件）拍得系爭730 號、73
  1 號土地後，原法院乃通知系爭土地之共有人優先承購，嗣由
  共有人莊瓊榮優先承購系爭土地，並核發不動產移轉證書。然
  莊瓊榮僅係系爭730 號土地之共有人，非系爭731 號土地之共
  有人，故不得就系爭731 號土地主張優先承購權，相對人即原
  拍定人既已拍定且應買非屬共有土地之系爭731 號土地，則應
  保障抗告人已拍定系爭731 號土地之權利。詎莊瓊榮購得系爭
  土地後旋贈與並移轉系爭土地與抗告人，相對人為確保系爭73
  1 號土地所有權，恐抗告人再將系爭731 號土地所有權移轉或
  為其他處分，致現狀變更，日後有不能強制執行或甚難執行之
  虞，陳明願供擔保，聲請原法院對於系爭731 號土地准予假處
  分。原法院審酌相對人提出之系爭土地登記簿謄本，雖認相對
  人就請求之原因已有相當之釋明，惟對於聲請假處分之原因，
  釋明尚有不足，遂依相對人陳明願供擔保以補釋明之不足，而
  准許假處分一節，有原法院97年5 月6 日屏院惠民執丁字第96
  執10095 號通知、97年6 月24日屏院惠民丁字第96執10095 號
  不動產權利移轉證書、系爭執行事件拍賣公告、系爭土地登記
  謄本等影本（見原法院98年度裁全字第950 號卷第5 頁至第25
  頁）及原裁定附卷可憑。是以原法院審酌相對人上開釋明及陳
  明願供擔保，認有為假處分之必要，予以准許，依前揭說明，
  尚無違誤。
四至抗告人主張相對人對其無債權存在，相對人應向原出賣人吳
  春香主張權利。因依建築法第44條規定，莊瓊榮自得一併承購
  系爭730 號土地及731 號土地，且抗告人係信賴土地法第43條
  規定之登記效力而受讓取得系爭731 號土地之所有權，自應保
  障其權利，原法院不應准許假處分等語，均為實體法律關係是
  否正當，即相對人對抗告人有無請求權存在及莊瓊榮得否優先
  承購系爭731 號土地之問題。因假處分裁判程序僅為保全程序
  ，尚非確定私權之程序。則抗告人、莊瓊榮與相對人間有無實
  體債權債務關係及優先承購權存在，乃屬本案判決問題，即非
  保全程序所應審認之事項。是以揆諸首揭說明，抗告人以實體
  事項指摘原裁定不當，本院於本件假處分裁判之抗告程序自無
  庸予以審酌，其抗告意旨乃無理由，應予駁回。
五據上論結，本件抗告為無理由，依民事訴訟法第495 條之1 、
  第449 條第1 項、第95條、第78條，裁定如主文。
中    華    民    國    98    年    9     月    11    日
                            民事第四庭
                                審判長法官  蔡文貴
                                法      官  黃科瑜
                                法      官  謝靜雯
以上正本證明與原本無異。
本件不得再抗告。
中    華    民    國    98    年    9     月    11    日
                                書  記  官  唐奇燕


司法院資訊處製作；財團法人民間司法改革基金會備份。
